臺灣高等法院刑事判決　　　　　　　　　　　　　　九十一年度上易字第三八九號
　　上　訴　人　臺灣板橋地方法院檢察署檢察官
　　被　　　告　丙○○
　　選任辯護人　李勇三
右上訴人因被告侵占等案件，不服臺灣板橋地方法院八十九年度易字第三四八三號，
中華民國九十一年一月八日第一審判決（起訴案號：臺灣板橋地方法院檢察署八十九
年度偵字第一三八七號）提起上訴，本院判決如左：
    主  文
上訴駁回。
    理  由
一、公訴意旨略以丙○○係設於台北縣永和市○○路五八八號五樓中信證券股份有限
    公司永和分公司（下稱：中信證券永和分公司）之營業員，從事股票買賣之業務
    ，乃從事業務之人，告訴人甲○○於民國八十八年十月間，借用丙○○之母孫奇
    巒所有帳戶買賣股票，將現金新台幣（下同）二十六萬二千元，先後存入孫奇巒
    在中國信託商業銀行股份有限公司雙和分行（下稱：中國信託雙和分行）所開立
    帳號：0000000000000號之帳戶內，委託丙○○幫其買入錸德股票
    一張、中環股票四張，嗣後將該股票全部賣出，丙○○為告訴人處理事務，竟意
    圖為乙○○與自己之不法利益，擅將上開股款中十萬元，交予乙○○，另外就業
    務上持有之十六萬二千元為自己不法之所有侵占入己，拒絕返還告訴人上開二十
    六萬二千元之委託款，因認丙○○涉有刑法第三百三十五條第二項之業務侵占罪
    嫌及同法第三百四十二條第一項之背信罪嫌等。
二、按犯罪事實應依證據認定之，無證據不得推定其犯罪事實；又不能證明被告犯罪
    或其行為不罰者，應諭知被告無罪之判決，刑事訴訟法第一百五十四條、第三百
    零一條第一項分別定有明文；次按認定不利於被告之事實，須依積極證據，苟積
    極證據不足為不利於被告事實之認定時，即應為有利於被告之認定，更不必有何
    有利之證據，又所謂認定犯罪事實之證據，係指足以認定被告確有犯罪行為之積
    極證據而言，該項證據自須適於被告犯罪事實之認定，始得採為斷罪資料，最高
    法院三十年上字第八一六號、二十九年上字第三一０五號判例意旨參照；再按刑
    法上之侵占罪，以意圖為自己或第三人不法之所有，而擅自處分自己持有之他人
    所有物，即變更持有之意為不法所有之意，為其構成要件，而背信罪之成立，則
    以處理他人事務之人，有圖自己或第三人得不法利益，或圖加損害於本人之意思
    ，故為違背其任務之行為為要件，亦有最高法院四十一年度台非字第五七號、二
    十二年上字第三五三七號、四十二年台上字第四０二號判例意旨足參。本件訊據
    被告丙○○堅詞否認上揭犯行，辯稱甲○○並未直接向其下單買賣股票或交付現
    金，其母親右開帳戶係由乙○○使用，並與其聯絡買賣股票事宜，其亦不知甲○○將買進股票之款項匯入其母親帳戶之事，其有拿錢給乙○○，乙○○已收受被
    告所交付之二十六萬元，並出具收據，且告訴人亦承認有收到乙○○所交付及背
    書之面額三十二萬元支票，該金額包括乙○○原積欠告訴人之債務及前開被告交
    付乙○○之股款，縱支票退票，亦僅生給付票款之民事問題而已，被告無侵占犯
    行等語。查本件告訴人係透過乙○○之介紹認識被告，之後均由告訴人直接以電
    話或至中信證券永和分公司櫃檯向被告下單買賣股票，並非透過乙○○向被告下
    單，且告訴人曾於八十八年九、十月間拿現金十萬二千元至中信證券公司永和分
    公司予被告，並依被告之指示將十六萬元匯入被告所指定其母孫奇巒前開帳戶等
    情，業據告訴人於偵審中指訴綦詳，核與證人乙○○於原審調查時結證稱：我和
    被告原係男女朋友關係，因被告在證券公司上班，需要業績，我即帶告訴人至被
    告所服務之中信證券永和分公司開戶，因告訴人剛開戶無法使用融資，我即建議
    告訴人使用被告母親孫奇巒之帳戶買賣股票，我曾將此事告訴被告，被告亦表同
    意，後來，告訴人除曾親自拿現金至中信證券永和分公司之櫃檯予被告外，並另
    匯款至被告母親孫奇巒上開帳戶內，金額共約二十六萬餘元，被告亦知告訴人匯
    款之事，且我向被告下單買賣股票時，均有明確告訴被告我買幾張股票，或告訴
    人買賣幾張股票，我並未替告訴人向被告下單賣股票，亦未使用告訴人之行動電
    話向被告下單買賣股票等語（見原審八十九年十二月一日訊問筆錄），及於本院
    證稱當初被告在證券公司上班，因業務需要，我介紹告訴人給他，我跟告訴人講
    開始先用被告母親的戶頭，被告也知情，我和告訴人決定要購買時，就一起下單
    ，我有告訴被告說我幾張，告訴人幾張，錸德、中環是告訴人自己下單的，十萬
    元是告訴人在櫃檯交給被告的，被告母親帳戶號碼不是我告訴甲○○的，該帳戶
    都是被告自己保管的，我不知道該帳戶，甲○○從來沒有透過我交錢給被告等語
    （見本院九十一年三月二十九日訊問筆錄）相符，並有告訴人於八十八年十月二
    十五日匯款十六萬元至被告母親孫奇巒在中國信託中和分行前開帳戶內之板信商
    業銀行匯出匯款申請書影本乙紙、告訴人使用之0000000000號行動電
    話之通話明細清單乙份、孫奇巒在中信證券永和分公司所開設帳號○○六七三五
    ─五號自八十八年十月十一日起至同月三十日止股票買賣明細資料乙份附卷可稽
    ，足見被告對告訴人使用被告母親在中信證券永和分公司所開設帳戶買賣股票乙
    事，事先已知情，且告訴人係親自以電話或至中信證券永和分公司櫃檯向被告下
    單買賣股票，並未透過乙○○向被告下單，及告訴人曾於八十八年九、十月間拿
    現金十萬二千元至中信證券永和分公司予被告，並依被告指示將十六萬元匯入被
    告之母孫奇巒在中國信託雙和分行所開立之帳戶，亦堪認定；又被告於八十八年
    十月間賣出告訴人之股票後，曾將告訴人之股款以現金及其對乙○○之債權，請
    乙○○解決，而乙○○事後亦確交予告訴人三十二萬元支票（發票人清亮有限公
    司、左紹文，發票日期八十八年十一月十日，付款人匯通商業銀行新莊分行，支
    票號碼為ＡＫ0000000）之事實，則據證人乙○○於原審及本院證稱被告
    希望我幫忙解決，有交給我十萬元，因我之前有欠被告錢，餘款由我墊付，除幫
    被告還的二十六萬元外，再加上我所欠告訴人之錢，所以給告訴人一張三十二萬
    元之客票，但後來票未兌現等情綦詳（見原審八十九年十二月一日、本院九十一
    年三月二十九日訊問筆錄），告訴人復自承確曾收到乙○○所交付之三十二萬元
    支票等情在卷（見本院九十一年四月九日審理筆錄），並有乙○○出具之「茲收
    到丙○○新台幣二十六萬元正．．．」之收據影本乙紙附卷可憑，則被告既確有
    將告訴人之股款以現金及其對乙○○之債權，請乙○○解決，則無論是否得認已
    對告訴人發生清償之效力，或其後乙○○交予告訴人之支票有退票情形，均屬民
    事上問題，尚難認被告有侵占罪之為自己或第三人不法所有之意圖，或背信罪之
    為自己或第三人不法利益或損害本人利益之意圖，且被告亦無積極的為易持有為
    所有或為何違背任務之行為，此外，復查無其他積極之證據足認被告有何公訴人
    所指之業務侵占或背信犯行，揆諸前揭說明，依法自應為被告無罪之諭知。
三、公訴人上訴意旨以據被害人甲○○具狀請求上訴略以被告於法務部調查局測謊結
    果為無法比對，測謊結果可證明被告說謊，及原判決法官在審理中未傳喚證人乙○○，任由被告律師捏造證人證詞，導致誤判等，惟查測謊鑑定，係以測謊器記
    錄受測者在回答問題時之情緒波動與生理反應，以判斷受測者是否說謊，然受測
    者當時之生理狀態、心理狀況、現場環境及外在氣氛等因素，均足以影響其作答
    ，故鑑驗結果雖可作為審判之參考，但非得採為絕對之依據，況本件經原審將被
    告及告訴人送法務部調查局測謊，就被告之結果為經測試無法獲致有效反應，不
    能研判有無說謊，有法務部調查局（九Ｏ）陸（三）字第九○○六四○九○號測
    謊報告書在卷可稽（見原審卷第一五五頁），並未就被告是否該當犯罪構成要件
    事實為任何不利之顯示；而證人乙○○業經原審於八十九年十二月一日調查期日
    傳喚到庭訊問，尚無其他積極證據足資證明被告有公訴人所指之前開犯行，原審
    經審理結果，認無其他積極證據足資證明被告有公訴人所指之前開犯行，而為被
    告無罪之諭知，尚無不合，是公訴人上揭之上訴為無理由，應予駁回。
據上論斷，應依刑事訴訟法第三百六十八條判決如主文。
本案經檢察官蔡瑞宗到庭執行職務。
中華      民      國     九十一   年      四      月     二十三   日
                                  臺灣高等法院刑事第十七庭
                                      審判長法  官  陳  正  雄
                                            法  官  許  錦  印
                                            法  官  許  宗  和
右正本證明與原本無異。
不得上訴。
                                            書記官  廖  艷  莉
中      華      民      國     九十一   年      四      月     二十四   日
